臺灣新北地方法院三重簡易庭小額民事判決
110年度重小字第3681號
原      告  賴凱奕  

被      告  陳春生  


上列當事人間請求侵權行為損害賠償事件，本院於民國111年9月
15日言詞辯論終結，判決如下：
　　主　    文
一、被告應給付原告新臺幣（下同）50,495元，及自民國110年1
    0月28日起至清償日止，按年息5％計算之利息。
二、原告其餘之訴駁回。
三、訴訟費用6,000元由被告負擔4,512元，餘由原告負擔。
四、本判決原告勝訴部分得假執行。
    事實及理由
一、原告主張：緣被告於民國110年8月2日14時44分許駕駛車號0
    000-00號車（下稱被告車輛），行經新北市○○區○○○路000號
    處，擦撞原告所有車號000-0000號之車輛（下稱系爭車輛）
    ，致系爭車輛受損，經維修估價，需67,164元之維修費用（
    含稅；零件20,238元、工資21,300元、烤漆22,428元），爰
    依侵權行為損害賠償之法律關係，向被告請求系爭車輛維修
    費用，並聲明：被告應給付原告67,164元，及自起訴狀繕本
    送達翌日起至清償日止，按年息5％計算之利息等語。
二、被告則以：
  ㈠伊被撞到的地方是第一扇車門中間，代表原告當時有在後退
    ，原告停在違規的地方，事情發生之後伊把車子移動到旁邊
    一點，初判表就因此認定伊沒有保持間隔，如果伊沒有保持
    間隔，那為何撞擊的點還會在第一扇車門。原告僅以初判表
    作為依據向伊請求，伊無法認同，伊是正當路權，原告違規
    停車，伊聲請送鑑定。
  ㈡鑑定單位只是以事故現場照片判定，伊所舉證的證據鑑定委
    員會都沒有採納，事故發生時伊是行使在車道中間靠右，但
    事故發生時，為了怕影響後面交通，伊車子才後退一點，事
    故現場的車子已經經過移動，稍微靠右，原告的車則移動到
    盡量靠近前面，讓後面車身超出車道距離小一點。伊的車子
    在行走瞬間，原告瞬間後退，鑑定單位也許沒有注意到，沒
    有採納伊提供的意見，伊想申請覆議。那條路車道很小，不
    僅要注意左側公車會來，摩托車也多，我們往車道稍微靠右
    ，卻以這樣判定。撞擊第一點是伊車前車身一點，後面越來
    越深，伊走直線行使。原告一直強調臨時停車，打在P檔，
    但伊的證據是原告可能在倒車時撞到，因為我車頭前半段、
    後半段、車尾都完全沒有損壞，損壞在車身第一個車門開始
    到後輪。伊只有撞到原告的葉子桿，沒有撞到他保險桿，原
    告有說四五千元就可以解決了，原告車損部分是他之前就被
    撞過很多次的地方，伊撞的只有方塊大。
  ㈢伊要聲請學術機構鑑定，伊就是沒有撞到。伊在當初警詢筆
    錄備註欄後面有備註，伊不敢肯定是不是原告倒車，伊有說
    原告疑似倒車等語。
  ㈣聲明：請求駁回原告之訴。
三、本院之判斷：
　㈠按因故意或過失，不法侵害他人之權利者，負損害賠償責任
    。汽車、機車或其他非依軌道行駛之動力車輛，在使用中加
    損害於他人者，駕駛人應賠償因此所生之損害。負損害賠償
    責任者，除法律另有規定或契約另有訂定外，應回復他方損
    害發生前之原狀。第一項情形，債權人得請求支付回復原狀
    所必要之費用，以代回復原狀。民法第184條第1項前段、第
    191條之2、第213條第1、3項分別定有明文。是以，民法侵
    權行為所發生之損害賠償請求權，應具備加害行為、侵害權
    利、行為不法、致生損害、相當因果關係、行為人具責任能
    力及行為人有故意或過失等成立要件，其中就因加害行為所
    致生之損害，並未以須致物品達不堪使用程度為要件。次按
    汽車行駛時，駕駛人應注意車前狀況及兩車並行之間隔，並
    隨時採取必要之安全措施。道路交通安全規則第94條第3項
    亦定有明文。
　㈡原告主張系爭車禍事故之事實，業據其提出道路交通事故當
    事人登記聯單、初步分析研判表、道路交通事故現場圖、現
    場照片、估價單等件在卷可佐（本院卷第13至27頁），核與
    本院依職權向新北市政府警察局新莊分局調取之系爭事故相
    關資料相符。被告到庭雖不否認有與系爭車輛發生碰撞，惟
    辯稱對系爭事故肇責判定有意見等語為辯，則系爭事故發生
    之事實，堪先認定。
　㈢經查，系爭事故發生經過，乃被告駕駛被告車輛在新北市新
    莊區民安西路往民安東西路口方向直行，斯時原告駕駛之系
    爭車輛臨時暫停在民安西路109號前，因被告駕駛車輛疏未
    注意安全間隔而使被告之右前車門與原告之左後車尾發生碰
    撞，此有系爭事故調查卷宗內附新北市政府警察局道路交通
    事故現場圖、調查報告表、現場圖、談話紀錄表、事故照片
    等件在卷可稽（本院卷第35至46頁），則系爭車輛臨時暫停
    於路旁，而被告車輛於行進中撞擊原告車輛，原告顯有未注
    意車前狀況及車輛右側安全間距之過失，甚為明確；且本件
    依新北市政府車輛行車事故鑑定會、新北市車輛行車事故鑑
    定覆議會之鑑定及覆議結果，均認被告駕駛自用小客車，未
    注意車前狀況為肇事主因，原告駕駛系爭車輛，無肇事因素
    ，有新北市政府車輛行車事故鑑定會111年4月21日新北車鑑
    字第0000000號鑑定意見書、新北市車輛行車事故鑑定覆議
    會111年8月5日新北覆議0000000號鑑定覆議意見書在卷可參
    ，是被告辯稱其無過失，顯非可採。又被告辯稱系爭事故當
    時係原告倒車所致云云，然並未就此舉證以實其說，且其警
    詢中僅稱：我不知道他是不是正在後退等語（本院卷第38頁
    ），顯然被告於事故當時並未注意原告車輛是否正在向後移
    動，自無從僅以被告前揭陳述，遽認原告系爭車輛於事故發
    生之際，有倒車之情況，被告此部分所辯，亦屬無據，無從
    憑採。綜上，系爭事故既係因被告有前揭過失所致，原告請
    求被告負侵權行為損害賠償責任即屬有據。
　㈣按請求賠償物被毀損所減少之價額，雖得以修復費用為估定
    標準，但以必要者為限（例如修理材料以新品換舊品，應予
    折舊）。查被告因前開過失肇致本件車禍，並致系爭車輛受
    有損害等情，已如前述，則被告自應就系爭車輛損害負賠償
    責任。本件原告支出之修復費用67,164元（含稅；零件20,2
    38元、工資21,300元、烤漆22,428元）。又系爭車輛係109
    年7月出廠，有車號查詢車籍資料存卷可參，依行政院所頒
    固定資產耐用年數表及固定資產折舊率之規定，非運輸業用
    客車、貨車之耐用年數為5年，依定率遞減法每年折舊1000
    分之369，另依營利事業所得稅查核準則第95條第6項規定「
     固定資產提列折舊採用定率遞減法者，以1年為計算單位，
    其使用期間未滿1 年者，按實際使用之月數相當於全年之比
    例計算之，不滿1月者，以1月計」，準此，系爭車輛自出廠
    日109年7月，迄本件車禍發生時即110年8月2日，已使用1年
    1月，則零件扣除折舊後之修復費用估定為12,377元（詳如
    附表之計算式），另關於工資、烤漆部分，因無折舊之問題
    ，是以系爭車輛之必要修復費用為56,105元（計算式：12,3
    77元＋工資費用21,300元＋烤漆費用22,428元＝56,105元）。
    　
　㈤又按損害之發生或擴大，被害人與有過失者，法院得減輕賠
    償金額，或免除之。前二項之規定，於被害人之代理人或使
    用人與有過失者，準用之，民法第217條第1項及第3項定有
    明文。本件車禍發生時，被告雖駕駛車輛疏未注意車前狀況
    及車輛右側安全間距，然原告將系爭車輛暫停在禁止臨時停
    車處，本院認原告就系爭車禍事故，亦應負於有過失之責任
    ，而認原告之過失比例為一成，被告之過失比例為九成，則
    依上開規定，被告僅應負擔九成之賠償責任，原告得請求被
    告賠償之金額減為50,495元（計算式：56,105元×0.9＝50,49
    5元，元以下四捨五入）。
　㈥從而，原告依侵權行為法律關係，主張被告應給付原告44,88
    4元及自起訴狀繕本送達翌日即110年10月28日（本院卷第53
    頁）起至清償日止，按年息5％計算之利息，為有理由，應予
    准許，逾此部分之請求，為無理由，應予駁回。
四、綜上所述，原告依侵權行為之法律關係，請求被告給付50,4
    95元，及自起訴狀繕本送達被告翌日即110年10月28日（本
    院卷第53頁）至清償日止，按年息5％計算之利息，為有理由
    ，應予准許。逾此部分請求，則屬無據，爰予駁回。
五、本件事證已臻明確，兩造其餘主張、攻擊防禦方法及所提證
    據，核與判決結果均不生影響，毋庸逐一論述。至於被告雖
    因對肇事責任堅持聲請再次送機構鑑定，按有下列各款情形
    之一者，法院得不調查證據，而審酌一切情況，認定事實，
    為公平之裁判︰調查證據所需時間、費用與當事人之請求顯
    不相當者，民事訴訟法第436條之14第2款定有明文，考其立
    法意旨應是認小額程序事件標的價值不高，法院於審理上應
    側重迅速、經濟，不應同一般訴訟程序採取嚴格之證據調查
    程序，以免浪費珍貴的司法資源而有違整體社會公益。考量
    本件責任依民法第191條之2規定及卷內證據判斷，已臻明確
    ，若送學術機構詳為鑑定，所需時間及費用亦與原告請求顯
    不相當，依上開規定及說明，應無送請鑑定必要，併此敘明
    。　
六、本件係就民事訴訟法第436條之8適用小額訴訟程序所為被告
    敗訴之判決，依同法第436條之20規定，由本院依職權宣告
    假執行。原告所為宣告假執行之聲請，僅在促使法院為此職
    權之行使，本院自不受其拘束，仍應逕依職權宣告假執行，
    惟此部分聲請既已依職權宣告，無再命原告提供擔保之必要
    ，不另為准駁之諭知。
七、訴訟費用負擔之依據：民事訴訟法第79條、第436條之19第1
    項規定，確定訴訟費用(除裁判費1,000元外，另含事故責任
    鑑定規費3,000元及覆議鑑定規費2,000元）之負擔如主文第
    3項所示。
中　　華　　民　　國　　111 　年　　10　　月　　13　　日
　　　　　　　　　三重簡易庭  法  官  王凱俐
以上為正本係照原本作成。
對於本件判決如有不服，應於收受送達後20日內向本院提出上訴
書狀，上訴於本院合議庭，並按他造當事人之人數附具繕本。當
事人之上訴，非以判決違背法令為理由不得為之，上訴狀應記載
上訴理由，表明下列各款事項：
（一）原判決所違背之法令及其具體內容。
（二）依訴訟資料可認為原判決有違背法令之具體事實。
如未於上訴後20日內補提合法上訴理由書，法院得逕以裁定駁回
上訴。
中　　華　　民　　國　　111 　年　　10　　月　　13　　日
　　　　　　　　　　　　　　　書記官　李采錡
附表
-----
折舊時間           金額
第1年折舊值        20,238×0.369=7,468
第1年折舊後價值    20,238-7,468=12,770
第2年折舊值        12,770×0.369×(1/12)=393
第2年折舊後價值    12,770-393=12,377